臺灣高等法院高雄分院刑事判決
111年度上訴字第363號
上  訴  人  
即  被  告  陳佳榮




選任辯護人  陳雅娟律師（法扶律師）
上列上訴人因毒品危害防制條例等案件，不服臺灣高雄地方法院
110年度訴字第126號，中華民國111年2月25日第一審判決（起訴
案號：臺灣高雄地方檢察署110年度偵字第2086號、109年度偵字
第10894號、109年度偵字第23116號），提起上訴，本院判決如
下：
    主  文
上訴駁回。
    事  實
一、陳佳榮、李承澤（經原審法院另行判刑，目前上訴本院中）
    均明知甲基安非他命為毒品危害防制條例第2條第2項第2款
    所規定之第二級毒品，不得非法販賣，竟共同意圖營利，基
    於販賣第二級毒品之犯意聯絡，於民國109年4月25日下午4 
    時42分許，先由陳佳榮以門號0000000000號行動電話中所裝
    載LINE軟體與余泰源談妥毒品交易事宜，陳佳榮再與李承澤
    透過LINE軟體聯繫，指示李承澤代為前往交付毒品，李承澤
    遂於109年4月25日晚間7時25分許，前往高雄市○○區○○○路00
    0號，以新臺幣（下同）3,500元為對價，交付不詳重量之甲
    基安非他命予余泰源，余泰源並當場交付價金3,500元予李
    承澤，嗣李承澤收取前開價金其中500元作為報酬，並將其
    餘價金3,000元轉交予陳佳榮收受。
二、陳佳榮明知甲基安非他命同為藥事法第22條第1項第1款列管
    之禁藥，依法不得轉讓，竟基於轉讓禁藥之犯意，於109年5
    月19日9時30分許，在高雄市○○區○○○路000號7樓之8 ，將足
    供一次施用之第二級毒品甲基安非他命無償轉讓予林岳霆（
    無證據證明該次轉讓甲基安非他命之數量已達淨重10公克以
    上）。
三、案經高雄市政府警察局三民第一分局報告臺灣高雄地方檢察
    署檢察官偵查起訴。
    理  由
壹、程序部分　　
　　按被告以外之人於審判外之言詞或書面陳述，除法律有規定
    者外，不得作為證據，刑事訴訟法第159條第1項定有明文。
    又被告以外之人於審判外之陳述，雖不符刑事訴訟法第159
    條之1至第159條之4之規定，而經當事人於審判程序同意作
    為證據，法院審酌該言詞陳述或書面陳述作成時之情況，認
    為適當者，亦得為證據；當事人、代理人或辯護人於法院調
    查證據時，知有同法第159條第1項不得為證據之情形，而未
    於言詞辯論終結前聲明異議者，視為有前項之同意，刑事訴
    訟法第159條之5亦有明定。查檢察官、上訴人即被告陳佳榮
    及其辯護人於本院行準備程序時，對本判決以下引用具傳聞
    性質之審判外供述證據，均同意有證據能力（見本院卷第10
    6頁），且迄於言詞辯論終結前均未聲明異議。本院審酌各
    該傳聞證據作成時之情況，均與本件待證事實具有關聯性，
    且查無證據足以證明言詞陳述之傳聞證據部分，陳述人有受
    外在干擾、不法取供或違反其自由意志而陳述之情形；書面
    陳述之傳聞證據部分，亦無遭變造或偽造之情事；衡酌各該
    傳聞證據，作為本案之證據亦屬適當，自均得為證據，而有
    證據能力。
貳、實體部分
一、認定犯罪事實所憑證據及理由　　　
  ㈠上開事實欄一部分，業據被告於原審及本院審理中均坦白承
    認（見原審院二卷第126頁、本院卷第120頁）；事實欄二部
    分，則據被告於警詢、偵查、原審及本院審理中均坦承不諱
    （見警卷第7、8 頁；偵一卷第274頁；原審院二卷第126頁
    、本院卷第120頁），復據證人即同案被告李承澤、證人即
    購毒者余泰源、證人林岳霆分於警詢、偵查及原審審理中證
    述明確（見警卷第15至17、19至32頁、偵一卷第251至259頁
    、第357至359頁；偵二卷第109至112頁；原審院二卷第11至
    21、112至120頁），並有被告與余泰源（暱稱：泰源）、與
    李承澤（暱稱：澤）間LINE對話紀錄翻拍照片、林岳霆與員
    警之「GRINDR」對話紀錄明細及翻拍照片、高雄市政府警察
    局三民第一分局109年5月19日搜索扣押筆錄、扣押物品目錄
    表、高雄醫學大學附設中和紀念醫院檢驗醫學部毒物室S000
    00-000濫用藥物檢驗報告等在卷可稽（見警卷第59至73頁、
    第75至77頁、第79至83頁、第93至97頁、第165頁），足認
    被告前開任意性自白確與事實相符。
  ㈡第二級毒品甲基安非他命，並無一定公定價格，且可任意分
    裝或增減其份量，是各次買賣價格，當係隨雙方資力高低、
    關係深淺、需求多寡、貨源充裕與否及對行情認知等因素，
    機動調整，因之販賣前開毒品利得，除經被告坦承犯行且帳
    冊價量均記載明確外，委難查得確切之數額。然一般民眾普
    遍認知毒品乃查緝嚴重之非法交易，衡諸常情，倘非有利可
    圖，殊無甘冒遭查獲之風險，與他人從事毒品交易之理，從
    而，舉凡其有償交易，除足反證其確另基於某種非圖利本意
    之關係外，尚難因無法查悉其買進、賣出之差價，而諉無營
    利意思，或阻卻販賣犯行之追訴。就事實欄一之情節而論，
    被告與購毒者余泰源間，並無任何近親等特殊情誼，衡情倘
    非有利可圖，其當無甘冒觸犯重罪之風險，同以販入毒品（
    甲基安非他命）之純度、價格、數量，甚至低於原價或無償
    轉讓毒品予交易相對人之可能，參以被告於本院審理時亦坦
    承販賣毒品給余泰源可從中賺取吃的量等語（本院卷第135
    頁），堪認被告係從販賣毒品之量差中予以牟利，其主觀自
    有營利意圖無疑。
  ㈢綜上所述，本案事證已臻明確，被告上揭犯行均堪認定，應
    予依法論科。　　
二、論罪理由
  ㈠新舊法比較：按刑法第2條第1項規定「行為後法律有變更者
    ，適用行為時之法律。但行為後之法律有利於行為人者，適
    用最有利於行為人之法律」。被告於事實欄一所示行為後，
    毒品危害防制條例第4條第2項、第17條第2項均於109 年1月
    15日修正公布，並於同年7月15日施行。經查：
  1.修正前毒品危害防制條例第4條第2項規定：「製造、運輸、
    販賣第二級毒品者，處無期徒刑或七年以上有期徒刑，得併
    科新臺幣一千萬元以下罰金」；修正後同條項則規定：「製
    造、運輸、販賣第二級毒品者，處無期徒刑或十年以上有期
    徒刑，得併科新臺幣一千五百萬元以下罰金」，經比較新舊
    法結果，修正後毒品危害防制條例第4條第2項提高法定刑度
    ，顯未較有利於被告。
  2.又修正前毒品危害防制條例第17條第2項規定：「犯第四條
    至第八條之罪於偵查及審判中均自白者，減輕其刑」修正後
    同條項則規定：「犯第四條至第八條之罪於偵查及歷次審判
    中均自白者，減輕其刑」，經比較新舊法結果，修正後毒品
    危害防制條例第17條第2項限縮減刑要件為「歷次審判中均
    自白」者方得減輕其刑，亦未較有利於被告。
  3.從而，本件經綜合比較後，依刑法第2條第1項前段規定，即
    應適用被告行為時即修正前毒品危害防制條例第4條第2項等
    規定論處。
  ㈡核被告就事實欄一所示犯行，係犯修正前毒品危害防制條例
    第4條第2項之販賣第二級毒品罪；就事實欄二所示犯行，則
    係犯藥事法第83條第1項之轉讓禁藥罪。被告前述持有第二
    級毒品以供販賣之低度行為，為販賣之高度行為所吸收，不
    另論罪。又被告轉讓前持有甲基安非他命之行為與轉讓行為
    乃實質上一罪之階段行為，高度之轉讓行為既已依藥事法加
    以處罰，依法律適用整體性之法理，低度之持有甲基安非他
    命行為，自不能再行割裂適用毒品危害防制條例加以處罰，
    復以藥事法並無處罰持有禁藥之明文，亦即持有禁藥並未構
    成犯罪，是其轉讓甲基安非他命而持有該禁藥，兩者間並無
    因吸收而不另論罪之關係（最高法院98年度台上字第5362號
    判決參照）。
  ㈢另被告與李承澤就事實欄一所示販賣第二級毒品犯行，具有
    前述犯意聯絡及行為分擔，應論以共同正犯。被告所犯前開
    2罪間，犯意各別，行為互殊，應予分論併罰。
  ㈣刑之減輕事由：
  ⒈修正前毒品危害防制條例第17條第2項規定適用部分：
　⑴按修正前毒品危害防制條例第17條第2項規定犯第4條至第8 
    條之罪，於偵查及審判中均自白者，減輕其刑。此所謂「自
    白」，係指對自己犯罪事實全部或就犯罪構成要件為肯定供
    述之意。而販賣毒品與無償轉讓、合資購買、代購、幫助他
    人施用毒品或與他人共同持有毒品，係不同的犯罪事實，如
    犯罪行為人否認有營利意圖，或辯稱非販賣，即已否認其有
    符合販賣毒品的部分構成要件事實，自難認已就販賣毒品事
    實為自白，無上揭減輕其刑規定適用。則倘被告否認販賣，
    而主張係合資購買、代購或轉讓云云，雖亦自承有交付毒品
    及收受金錢之外觀行為，但仍否認有販賣毒品之意思與行為
    ，顯與販賣毒品非屬相同犯罪構成要件事實，其行為之實質
    意義與法律上之評價亦迥然有別，不能混為一談（最高法院
    106年度台上字第2597號、107年度台上字第632號判決意旨
    參照）。查被告於警詢、偵查中雖自承有交付毒品及透過同
    案被告李承澤收取價金之外觀行為，然均否認有與李承澤共
    同販賣毒品予余泰源，俱辯稱僅係與余泰源「合購毒品」之
    性質（見警卷第10、11頁；偵一卷第275、276頁），揆諸前
    揭說明，並不符合於偵查中「自白」之要件，自無前述減輕
    其刑規定適用。
　⑵被告辯護人雖以被告於警詢中供稱：【（問：對話中「泰源
    」提到「現有貨？」，你回覆「嗯」，「泰源」回覆「3個
    怎算？」何意？】答：「現有貨？」意思是他問我現在能不
    能馬上拿到的貨。「嗯」意思是我可以拿到。「3個怎算？
    」他問我3公克的安非他命多少錢」、【（問：對話中你說
    「你再貼500塊給幫送的人可以嗎」...是何種意思？你所稱
    幫送的人是何人？）答：「你再貼500塊給幫送的人可以嗎
    」當時我是請別人送安非他命過去給他，但是他要補貼500
    元給送過去的人】等語(見偵一卷第70頁），認被告係對於
    當時余泰源想要立即拿到安非他命乙事，向余泰源表示其有
    現貨並與余泰源談妥3公克之安非他命價格後，再委由第三
    人交付予余泰源，依被告上開供述內容，已表示有營利意圖
    ，堪認被告對於販賣第二級毒品給余泰源之事實已有坦承等
    語。
　⑶查毒品危害防制條例第17條第2項規定之 「自白」，係指對
    自己之犯罪事實全部或主要部分為肯定供述之意。亦即自白
    內容，應有基本犯罪構成要件，於販毒之場合應包含毒品金
    額、種類、交易時間、地點等，足以令人辨識其所指為何。
    於毒品案件而言，販賣毒品與無償轉讓、合資購買、幫助他
    人施用毒品或與他人共同持有毒品，係分屬不同之犯罪事實
    ，倘僅承認無償轉讓或未肯定供述毒品對價之收取，自難認
    已就販賣毒品之事實為自白。另關於自白與否之認定，不應
    就被告所陳部分內容片面加以解讀，而應綜合同一或密接之
    訊（詢）問期日之整體供詞而為判斷。觀之被告於偵查中所
    為上開陳述，僅自承有交付3公克甲基安非他命毒品予余泰
    源一事，其餘未見隻字片語提及主觀有何營利意圖之描述，
    辯護人認該所陳已表示被告有營利意圖云云，僅為其個人片
    面解讀，而與被告實際所陳內容不符，參以被告於同次詢問
    程序，經詢及與「泰源」聊天內容為何時？尚答稱：【「泰
    源」是我網友，他想要跟我合購安非他命，但是他想要馬上
    拿到，他不想等，他要合購3克的安非他命】等語（見偵一
    卷70頁），嗣於檢察官訊問程序時亦到庭為相同陳述（偵一
    卷第275至276頁），顯見被告於偵查過程自始至終均稱係和
    余泰源合資購買毒品，否認主觀有何營利意圖，自難認其就
    販賣毒品已有自白，辯護人上開主張即非可採。
　2.又行為人轉讓同屬禁藥之第二級毒品甲基安非他命（未達法
    定應加重其刑之一定數量）予成年人（非孕婦），依重法優
    於輕法之原則，擇較重之藥事法第83條第1項轉讓禁藥罪論
    處，如行為人於偵查及審判中均自白，仍應適用修正前毒品
    危害防制條例第17條第2項規定減輕其刑（最高法院刑事大
    法庭109年度台上大字第4243號裁定意旨參照）。查被告就
    事實欄二所示轉讓禁藥犯行，於偵查及歷次審理中均自白犯
    罪，業如前述，經核符合前開規定，應依法減輕其刑。　
三、上訴論斷部分　
　㈠原審認被告犯行事證明確，以行為人之責任為基礎，審酌被
    告不思努力獲取所需，為圖一己私利而販賣如事實欄一所示
    甲基安非他命予他人，輕則戕害施用者之身心健康，重則引
    發各種犯罪，危害社會治安；被告又率爾無償提供事實欄二
    所示甲基安非他命此禁藥予他人，助長禁藥流通，戕害國民
    身心健康，所為均應非難；再參以被告就販賣毒品部分，係
    經原審傳喚相關證人到庭作證後，於原審最後一次審理期日
    始坦承犯行、就轉讓禁藥部分則始終坦承犯行，及其自述智
    識程度為大學肄業及家境勉持之經濟狀況（見原審院二卷第
    128頁），兼衡被告之前科素行（見卷附臺灣高等法院被告
    前案紀錄表）、犯罪手段、情節、販賣部分所得利益等一切
    情狀，分別量處如附表各編號主文欄所示之刑，並就沒收部
    分說明如下：
　1.扣案門號0000000000號行動電話1 支，係被告所有供其裝載
    LINE通訊軟體聯繫毒品買賣事宜所用，業據其於警詢中供述
    明確（見警卷第7頁），並有前開LINE通訊軟體對話翻拍照
    片附卷足憑，自屬供其事實欄一販賣第二級毒品所用之物，
    應依毒品危害防制條例第19條第1 項規定，隨同於其該部分
    罪刑項下宣告沒收。
  2.又就事實欄一所示所示毒品交易價金，被告取得其中3000元
    等節，業如前述，該販毒所得雖未扣案，依刑法第38條之1 
    第1項前段、第3項規定，仍隨同於其該部分罪刑項下宣告沒
    收，並於全部或一部不能沒收，或不宜執行沒收時，追徵其
    價額。
  3.至其餘扣案物業經被告否認供本案犯罪使用（見警卷第7 頁
    ），復無證據證明各該扣案物與本案犯罪關聯性，爰不予諭
    知沒收。
　㈡經核原審前開論罪部分之認事用法均無不當。
　㈢上訴意旨略以：被告所為販賣第二級毒品犯行，於偵查中曾
    有自白，應適用毒品危害防制條例第17條第2項規定予以減
    刑。又被告販賣之甲基安非他命，重量僅有1公克，所得僅
    為3,000元，顯有情輕法重等情，應再依刑法第59條規定予
    以減刑。另原審對於被告所為上開犯行，量刑亦有過重，請
    從輕予以量刑。經查：
　1.被告所為販賣第二級毒品犯行，並不符合毒品危害防制條例
    第17條第2項規定要件等情，已經說明在前，原審未就被告
    此部分所為，依上開規定予以減刑，核屬正確適用法律，此
    部分上訴為無理由。
　2.按犯罪之情狀顯可憫恕，認科以最低度刑仍嫌過重者，固得
    依據刑法第59條規定酌量減輕其刑。惟條文所謂犯罪情狀，
    必須有特殊之環境及原因，在客觀上顯然足以引起一般同情
    ，認為縱予宣告法定最低刑度猶嫌過重；而所謂犯罪情狀顯
    可憫恕，係指裁判者審酌刑法第57條各款所列事項，以行為
    人之責任為基礎之一切情狀，予以全盤考量後，認已達顯可
    憫恕之程度，始有其適用。查被告係智識成熟之成年人且應
    有相當之社會生活經驗，對毒品除戕害施用者之身心健康外
    ，亦造成整體國力之實質衰減，且吸食毒品者為取得購買毒
    品所需之金錢，往往衍生家庭、社會治安問題，因之政府近
    年來為革除毒品之危害，大力宣導毒品禁誡乙情，自難諉為
    不知，詎其明知毒品產生危害深遠，卻為賺取利益而販賣第
    二級毒品，所為對社會安全秩序有所影響，並助長毒品氾濫
    ，依本案被告所為犯罪情狀，尚難認有何特殊之原因與環境
    ，在客觀上足以引起一般同情，宣告法定最低度刑期猶嫌過
    重之情，自無刑法第59條酌減其刑規定之適用。原判決未依
    刑法第59條對被告酌減其刑，並無不當。
　3.法院對被告之科刑，應依法益侵害之程度及行為人之責任基
    礎衡量評估，酌定與罪責程度相當之刑罰，使罰當其罪，始
    足以反映犯罪之嚴重性，並提昇法律功能及保護社會大眾安
    全。原判決已以被告之責任為基礎，並斟酌被告犯罪情節、
    對於社會秩序之影響、販毒金額、犯後態度、暨其智識程度
    、家庭經濟狀況等一切情狀，酌量科刑；經核已詳敘其調查
    、取捨證據之結果及憑以認定犯罪事實之心證理由；並說明
    其審酌量刑之情形，及在法定刑度內量刑，而無逾越法律規
    定範圍或濫用權限情事，本院審核前開各量刑事由，認為原
    審對被告量處之刑，洵屬妥適，並無顯然失出或有失衡平之
    情事。被告泛言原判決量刑過重云云，亦無理由。
　4.綜上所述，被告上訴意旨指摘原判決不當部分，經核均無理
    由，應予駁回。
據上論斷，依刑事訴訟法第368條，判決如主文。
本案經檢察官盧葆清提起公訴，檢察官張益昌到庭執行職務。
中　　華　　民　　國　　111 　年　　7 　　月　　20　　日
                  刑事第八庭　　審判長法　官　邱明弘
　　　　　　　　　　　　　　　　　　  法　官　林書慧
　　　　　　　　　　　　　　　　　 　 法　官　黃宗揚　
以上正本證明與原本無異。
如不服本判決應於收受本判決後20日內向本院提出上訴書狀，其
未敘述上訴理由者，並得於提起上訴後20日內向本院補提理由書
狀（均須按他造當事人之人數附繕本）「切勿逕送上級法院」。
中　　華　　民　　國　　111 　年　　7 　　月　　20　　日
　　　　　　　　　　　　　　　　　　　書記官  秦富潔　　
　　
本案論罪科刑法條：
修正前毒品危害防制條例第4條第2項：
製造、運輸、販賣第二級毒品者，處無期徒刑或七年以上有期徒
刑，得併科新臺幣一千萬元以下罰金。
藥事法第83條第1項：
明知為偽藥或禁藥，而販賣、供應、調劑、運送、寄藏、牙保、
轉讓或意圖販賣而陳列者，處7年以下有期徒刑，得併科新臺幣 
5千萬元以下罰金。
附表：
編號    犯罪事實           原審判決主文 1 事實欄一 陳佳榮共同販賣第二級毒品，處有期徒刑柒年貳月。扣案門號0000000000行動電話壹支（含SIM 卡壹張）沒收。未扣案販賣毒品所得新臺幣參仟元沒收，於全部或一部不能沒收或不宜執行沒收時，追徵其價額。 2 事實欄二 陳佳榮犯轉讓禁藥罪，處有期徒刑參月。